【裁判字號】    98,交抗,1435
【裁判日期】    980728
【裁判案由】    違反道路交通管理處罰條例
【裁判全文】
臺灣高等法院交通事件裁定            98年度交抗字第1435號
抗  告  人
即受處分人  甲○○
上列抗告人因違反道路交通管理處罰條例案件，不服臺灣板橋地
方法院，中華民國98年4月30日所為裁定（98年度交聲字第825號
，原處分案號：臺北市交通事件裁決所98年3 月10日北市裁罰字
第裁22-AEX201686號），提起抗告，本院裁定如下：
    主  文
抗告駁回。
    理  由
一、抗告意旨略以：抗告人自始即全力配合員警，依指示操作，
    並無拒測意圖，警方不應開立拒測罰單。員警僅拿出拒測紅
    單要求抗告人簽名，因員警未出示顯示酒測值之白單，何來
    拒測，故抗告人拒絕簽名。前3次進行酒測時， 抗告人尚未
    完成測試，員警即技巧性抽開酒測器，違反酒測標準程序，
    而第4次酒測雖有完成檢測，並發出聲響， 但無酒測值出現
    ，抗告人要求更換酒測器，卻遭員警拒絕，且在未經警告係
    最後一次酒測等警語下開立拒測罰單。又酒測器因為使用頻
    繁，可能發生故障，應給予受測人更換酒測器施測之機會，
    以示公平。本件施測過程無錄影，員警錄音光碟可能遭修刪
    ，致未出現抗告人於酒測過程一再主張更換酒測器，及員警
    對抗告人咆哮之言語。又酒測前提供礦泉水給予受測者之慣
    例為人民之一般認知，抗告人於施測過程中依此要求，員警
    拒絕後抗告人亦無異議而接受測試，詎原審竟謂抗告人係拖
    延檢測，員警執勤態度不佳，亦有可議，爰請撤銷原處分及
    原裁定云云。
二、按汽車（包括機車）駕駛人拒絕接受酒精濃度測試之檢定者
    ，處6萬元罰鍰， 並當場移置保管該汽車及吊銷該駕駛執照
    ，且3年內不得考領駕駛執照， 道路交通管理處罰條例第35
    條第4項前段、第67條第2項前段分別定有明文。又對於違反
    道路交通管理處罰條例之行為，當場舉發者，應填記駕駛人
    或行為人姓名、性別、出生年月日、地址、車主姓名、地址
    、車牌號碼、車輛種類；被查獲之駕駛人或行為人為受處分
    人時，應將該通知單填記後交付該行為人簽名或蓋章收受之
    ；拒絕簽章者，仍應將通知聯交付該駕駛人或行為人收受，
    並記明其事由及交付之時間；拒絕收受者，應告知其應到案
    時間及處所，並記明事由與告知事項，視為已收受，違反道
    路交通管理事件統一裁罰標準及處理細則第11條第1項第1款
    亦規定明確。
三、經查：
  (一)抗告人即受處分人甲○○於民國98年2 月5日3時許駕駛車牌
    號碼POR-418號重型機車， 在臺北市○○○路與林森南路口
    交岔路口時，為臺北市政府警察局中正第二分局交通分隊警
    員以抗告人有「拒絕酒精測試（經三次測試未果）」之違規
    事由當場掣單舉發等情，有該分局北市警交大字第AEX20168
    6號舉發違反道路交通管理事件通知單1紙，及臺北市交通事
    件裁決所98年3 月10日北市裁罰字第裁22-AEX201686號裁決
    書暨臺北市政府警察局中正第二分局98年2 月25日北市警中
    正二分交字第09830194400號函文各1份在卷可稽。
  (二)查本件施測及告發過程，業據證人即舉發本件之員警乙○○
    於原審證稱：98年2月5日凌晨3 時伊在羅斯福路跟林森南路
    實施取締酒後駕車， 抗告人駕駛重型機車POR-418號從林森
    南路地下道上來，伊在該處攔檢抗告人，發現抗告人身上有
    酒味，就請抗告人將機車停放路旁，配合做酒精呼氣檢測，
    先請抗告人填寫確認單，確認飲酒超過15分鐘，並且沒有服
    用感冒糖漿，填寫確認單後才實施酒測，第一次檢測之前伊
    會告知當事人吹氣要足夠，檢測器才可以檢測到，抗告人表
    示知道如何吹氣，吹氣過程中抗告人曾經用舌頭抵住吹口，
    當天總共實施了4、5次，但都沒有成功，有的是吹氣量不足
    ，有的是用舌頭頂住吹口，試了好幾次，伊當時也在現場示
    範一次給抗告人看，示範完後問抗告人是否瞭解，抗告人表
    示清楚，伊跟抗告人說這是最後一次測試，如果測試不成功
    ，就會以拒絕酒精測試舉發，因為抗告人是以消極方式拒絕
    配合酒測，但最後一次測試還是沒有成功，應該也是吹氣量
    不足，所以才舉發抗告人，從攔停到酒測4、5次共花了17分
    鐘，伊才製單舉發，當時有錄音，從一開始攔停告知抗告人
    相關事項時就開始錄音，因為有給當事人15分鐘的緩衝期，
    如果15分鐘內連續吹3次不成功， 才會舉發當事人拒絕配合
    酒測，本件抗告人至少4、5次沒有酒測成功等語等語（見原
    審卷第27頁背面、第28頁），本件證人即舉發員警乙○○既
    係依法執行公務，與抗告人復無過節，衡情當無誣指之理，
    況證人乙○○於原審到庭具結作證，更以刑事責任擔保證言
    之真實性，當不至甘冒涉犯偽證罪之風險，蓄意構陷抗告人
    ，則證人乙○○就親眼見聞所證，應堪採信。
  (三)抗告人雖辯稱本件無錄影存證、而員警未予警告即開立拒絕
    酒測罰單、且施測當時員警技巧性抽開酒測器，又錄音光碟
    可能遭刪修，又員警態度不佳云云。查本件施測當時雖未錄
    影，然原審使用電腦設備撥放勘驗證人乙○○呈送舉發當日
    實施酒測過程之錄音檔案結果，該施測過程警員並無惡言相
    向或藉故刁難之情形，甚由員警親自示範受測，且全程錄音
    連續並無中斷，殊無抗告人所指錄音光碟已遭修改、員警態
    度不佳之情況。又錄音內容顯示當時執勤員警已經反覆教導
    抗告人如何正確吹氣，一再強調不要用舌頭頂住吹嘴或有吹
    氣量不足且往回吸情形，並由員警親自示範，先後讓抗告人
    重覆施測達4次之多，但抗告人多次酒測全部失敗， 其間並
    迭以要求漱口或喝水為由拖延檢測，且抗告人當時向員警表
    明以前也有喝過香檳接受一次酒測，員警於抗告人每次施測
    失敗，及員警示範施測後，均明確告知如不配合施測，將開
    立拒測罰單等語，並於最後一次施測前，復明確告知：「最
    後一次，如果吹不好，不好意思，我們就開拒測， 罰6萬，
    吊銷駕照3年」等語，而抗告人最後一次施測仍失敗， 證人
    乙○○即告知其已構成拒測並開單舉發等情， 有錄音光碟1
    片及原審勘驗筆錄1 份在卷可憑（見原審卷第32至38頁），
    核與證人乙○○前揭所證情形相符，足見抗告人於上開時地
    確有以消極方式，不配合酒精濃度測試檢定之情事。抗告人
    辯稱其未以要求喝水為由，藉詞拖延，且員警未予警告即開
    立拒測罰單云云，顯與事實不符，要無可採。
  (四)再查，證人乙○○於原審證稱：當時在場是執行酒測勤務，
    除了本件抗告人外，還有攔停其他駕駛人施測，在酒測過程
    中，酒測器沒有發生故障或異常狀況，一開始攔停時，伊會
    跟當事人說請含住吹嘴，吹長氣，像是吹氣球一樣，連續吹
    五秒，這樣就可以了，機器會自己感測到，然後發出一個聲
    音，本件因為抗告人一直吹不成功，伊認為可能是伊口述，
    抗告人無法理解，伊就親自示範一次給抗告人看，示範的時
    候，機器有成功檢測，並發出聲響，機器是跟檢測抗告人施
    測的機器同一台，只是換吹嘴而已，同一台機器對不同的人
    實施酒測都要換吹嘴等語明確（見原審卷第28頁），則該酒
    測器於員警示範檢測時能正常施測，未出現故障或異常狀況
    ，又無任何事證可資證明本件所使用之酒測器功能有瑕疵，
    堪認該酒測器運作各項功能正常。是以抗告人辯稱酒測器可
    能故障云云，無非個人臆測之詞，不足憑採。
  (五)綜上，本件對抗告人實施酒精濃度測試檢定過程中，員警態
    度合宜，並無不法情事，其用以對抗告人實施酒測之呼氣酒
    精測試器並無故障或異常，員警並曾於檢測時示範正確之吹
    氣方法，更給予抗告人多次檢測之機會，惟抗告人以消極方
    式，不配合酒精濃度測試檢定，自屬拒絕接受酒精濃度測試
    檢定之違規行為，至為灼然。至於抗告人有無簽收違反道路
    交通管理事件舉發通知單，均與抗告人本件違規事實之有無
    無涉。抗告人以員警未出示拒絕酒測之白單而拒絕簽收違反
    道路交通管理事件舉發通知單云云，縱使屬實，亦不影響其
    本件違規事實之認定。況該違反道路交通管理事件舉發通知
    單既已載明「拒絕酒精測試」於違規事實欄，即明確揭示舉
    發事由，抗告人此部分所辯，顯係誤會。
四、綜上，抗告人於前揭時、地，有拒絕接受酒精濃度測試檢定
    之違規事實，洵堪認定。原處分機關依道路交通管理處罰條
    例第35條第4項、第67條之規定， 就抗告人前揭違規行為，
    裁處罰鍰新臺幣6萬元，吊銷駕駛執照，3年內禁考，於法並
    無不合，原審基此裁定駁回其異議，並無不當。抗告人仍執
    前詞，提起抗告，為無理由，應予駁回。
據上論結，應依道路交通案件處理辦法第26條，刑事訴訟法第41
2條，裁定如主文。
中    華    民    國    98    年    7     月    28    日
                  刑事第二十庭審判長法  官  楊貴雄
                                    法  官  鄧振球
                                    法  官  高愈杰
以上正本證明與原本無異。
不得再抗告。
                                    書記官  郭彥琪
中    華    民    國    98    年    7     月    28    日


司法院資訊處製作；財團法人民間司法改革基金會備份。
